【裁判字號】    98,台上,7196
【裁判日期】    981203
【裁判案由】    違反貪污治罪條例
【裁判全文】
最高法院刑事判決            九十八年度台上字第七一九六號
上  訴  人  甲○○
選任辯護人  許美麗律師
            王彩又律師
上  訴  人  乙○○
上列上訴人等因違反貪污治罪條例案件，不服台灣高等法院中華
民國九十八年八月十九日第二審更審判決（九十八年度上更(二)字
第一五八號，起訴案號：台灣新竹地方法院檢察署八十八年度偵
字第四四二六號），提起上訴，本院判決如下：
    主  文
原判決撤銷，發回台灣高等法院。
    理  由
本件原判決撤銷第一審之科刑判決，改判論處上訴人甲○○共同
公務員對於非主管之事務，明知違背法令，利用職權機會圖私人
之不法利益，因而獲得利益；依牽連犯關係，從一重論處上訴人
乙○○共同連續公務員對於非主管之事務，明知違背法令，利用
職權機會圖私人之不法利益，因而獲得利益各罪刑，固非無見。
惟查：(一)、貪污治罪條例第六條第一項第五款規定，公務員對於
非主管或監督之事務，明知違背法令，利用職權機會或身分圖自
己或其他私人不法利益，因而獲得利益罪，除行為人對於其非主
管或監督之事務，明知違背法令，而有利用職權機會或身分之圖
利行為外，尚須其行為與所圖自己或其他私人之不法利益間，有
相當之因果關係為必要。若其行為與所圖自己或其他私人之不法
利益間，並無相當之因果關係，自不能以行為人一有違背法令之
行為，即科以上開圖利罪責。原判決認定依台灣省政府民國八十
七年二月五日頒布之台灣省營建工程剩餘土石方處理及資源堆置
場所設置管理要點第十三條至第十七條規定，建築工程剩餘土石
方，應由承造者提出剩餘土石方處理計劃申請「主管建築機關」
核備，經核可後，由當地縣（市）主管建築機關發給運送憑證及
處理紀錄表；並應報請處理地點之縣市主管建築機關備查等。上
訴人等原任職之新竹縣環境保護局並非營建工程申報棄土之主管
機關，如果無訛，則上訴人等發給原判決事實欄三、乙○○偽造
發給原判決事實欄二、四所載具有棄土同意備查函實質內容之函
件，自非有效之棄土同意書。台北縣政府工務局未察，竟依上開
函件，核准各該建照工程放樣勘驗，係因該局本身疏忽所致，能
否謂上訴人等違法發給上開函件，與所圖私人不法之利益間，有
相當因果關係，而成立上開圖利罪，不無研求餘地。(二)原判決事
實欄三，認定上訴人等明知依上開管理要點規定，新竹縣環境保
護局並無核發棄土同意書之權責，倘使非虛，則上訴人等違法發
給上開具有棄土同意備查函實質內容之函件，有無觸犯刑法第二
百十六條、第二百十三條之行使公務員登載不實之文書罪，原判
決未予調查審認，亦有未當。以上或為上訴意旨所指摘，或為本
院得依職權調查之事項，應認原判決仍有撤銷發回之原因。
據上論結，應依刑事訴訟法第三百九十七條、第四百零一條，判
決如主文。
中    華    民    國  九十八  年   十二   月    三    日
                      最高法院刑事第二庭
                          審判長法官  莊  登  照
                                法官  陳  世  淙
                                法官  徐  昌  錦
                                法官  許  錦  印
                                法官  呂  丹  玉
      本件正本證明與原本無異
                                      書  記  官
中    華    民    國  九十八  年   十二   月    八    日
                                                      K


司法院資訊處製作；財團法人民間司法改革基金會備份。
